臺灣臺東地方法院民事判決　　　　　　　100年度勞訴字第2號
原　　　告　鄭丞弼
訴訟代理人　鄭智仁
被　　　告　家福股份有限公司台東分公司
法定代理人　蔡慶林
上列當事人間請求確認僱傭關係存在等事件，本院判決如下：
    主      文
原告之訴及假執行之聲請，均駁回。
訴訟費用由原告負擔。
    事實及理由
一、原告主張：
    伊自民國97年9月1日起受僱被告為正職員工、擔任收銀員之
    工作、月薪為新臺幣（下同）21,000元（下稱系爭僱傭關係
    ），嗣伊因將於98年11月23日入伍服役，故於同月12日依被
    告之指示填寫留職停薪申請單（下稱系爭留職停薪申請表）
    ，向被告申請留職停薪、併經簽准在案。而在原告填寫前揭
    申請表當時，被告之收銀課長即交代：原告之前揭申請表之
    申請日期以予空白。但原告表明：為求心情調適、安頓父母
    ，希望提早於該月13日離開工作之意願等語。惟嗣後該收銀
    課長卻在前揭申請表上，偽載：系爭留職停薪之期間係自98
    年11月19日起至99年11月23日止。而原告因：係希望提前於
    98年11月13日離去，故並未同意工作至11月19日，遂與該課
    長發生爭執。該課長遂告知原告：若不依照其所建議之期間
    ，填寫在系爭留職停薪申請表上，即不為伊辦理留職停薪；
    欲於98年11月13日離去、而不被論以曠職，則需在離職申請
    表（下稱系爭離職申請表）上填寫：自願於98年11月13日離
    職等語。而伊係受該收銀課長之詐欺，而誤信填寫系爭離職
    申請表，乃為申請留職停薪之必要程序，故始配合填寫之。
    豈料伊於99年10月2日告知該收銀課長：伊將於99年11月初
    退伍、併提出復職之申請時，該課長卻以：伊已簽立系爭離
    職申請表為由，而拒絕伊繼續提供勞務。據此，被告係非法
    解僱原告，爰依民法第148條、第487條，民事訴訟法第247
    條第1項之法律關係起訴，併聲明求為判決：(一)確認兩造間
    系爭僱傭關係存在；(二)被告應自100年1月5日起，於每月5日
    給付原告21,000元，至同意原告繼續提供勞務之日止，暨自
    起訴狀繕本送達之翌日起至清償日止，按週年利率百分之5
    計算之利息；(三)前項工資給付期間以2年為限；(四)願供擔保
    ，請准宣告假執行。
二、按(一)「訴權者，為當事人得要求國家司法機關（即法院）以
    判決保護其私權之權利。」；訴權之存在要件，則包括「訴
    訟成立要件」及「權利保護要件」；另「權利保護要件」，
    則包括「關於當事人適格之要件」、「關於訴訟標的之法律
    關係之要件」、「關於保護之必要之要件」。而所謂「當事
    人適格者，係指當事人就特定訴訟標的有實施訴訟之權能而
    言。此項權能之有無，應依當事人與特定訴訟標的之關係定
    之。必須當事人對於為訴訟標的之法律關係有處分之權能，
    始足當之（26年渝上字第639號判例）」。例如：在確認之
    訴，如契約當事人之一方起訴請求確認該契約關係存在或不
    存在時，必須以契約他方當事人為被告，始為當事人適格；
    若在給付之訴，必須被告就為訴訟標的之義務，依實體法規
    定有履行之權能者，始為當事人適格。至於「原告、被告或
    兩造當事人不適格者，法院應認原告之訴為無理由，以判決
    駁回之。..係以當事人對於訴訟標的無實施訴訟之權能為基
    礎，對於訴訟標的之本體，並未為實體上之裁判，在理論上
    及實體上均不受一事不再理法則之限制..（67年臺抗字第48
    0判例參照）..。」｛分別見吳明軒氏所著中國民事訴訟法
    93年9月修訂6版上冊第150頁至第153頁、中冊第693頁參照
    ，上開資料影本另見本院卷（下同）第77頁至第80頁｝。(二)
    次按「分公司為受本公司管轄之分支機構，並無獨立之財產
    ，為謀訴訟上便利，現行判例雖從寬認分公司就其業務範圍
    內之事項涉訟，有當事人能力，但不能執此而謂關於分公司
    業務範圍內之事項，不得以總公司名義起訴。」（最高法院
    66年台上字第3470號判例意旨）；「分公司係總公司分設之
    獨立機構，就其業務範圍內之事項涉訟時，固有當事人能力
    ，惟所謂『就其業務範圍內之事項』，應依『訴訟標的之法
    律關係』，是否屬其『業務範圍』而為觀察，始能判斷其是
    否有實施訴訟之權能。苟該『訴訟標的之法律關係』，非以
    分公司為其權利義務之『主體』，尚不得以其係總公司之執
    行機構或為『有利害關係之第三人』，遽指該爭訟之法律關
    係事項，即屬其業務之範圍。」（最高法院86年度台上字第
    1931號裁判要旨）。(三)又按「原告之訴，依其所訴之事實，
    在法律上顯無理由者，法院得不經言詞辯論，逕以判決駁回
    之。」，民事訴訟法第249條第2項定有明文。經查：
  (一)依卷附第69頁至第72頁僱佣合約書影本所示：原告係於97年
    9月1日起受僱於家福股份有限公司（即被告之總公司）；另
    依卷附第73頁至第74頁員工守則影本所示：原告於同日所簽
    立前揭員工守則，其僱用人乃為家福股份有限公司，參諸：
    訴外人鄭智仁（即原告之父）曾於99年10月25日對家福股份
    有限公司，寄發臺東豐田郵局第14號存證信函，並表示請求
    對原告之復職等語（第32頁至第36頁：該存證信函、限時掛
    號收執回證影本）；而家福股份有限公司於99年11月3日則
    以臺北市北投舊北投第473號存證信函寄發予鄭智仁，內載
    ：「鄭凱孝（係指原告更名前之姓名）於97年9月1日任職本
    公司，擔任收銀員一職..。」等語（原證2：第23頁該存證
    信函影本）。職是，原告系爭僱傭契約之對造，係為家福股
    份有限公司（即總公司），而非被告（即家福股份有限公司
    臺東分公司）乙情，應甚為明確。
  (二)而系爭僱傭契約之當事人既存在原告與家福股份有限公司間
    ，則原告之系爭留職停薪、系爭離職之申請，自應亦由家福
    股份有限公司決定之，應為昭然。此由，依卷附第75頁系爭
    留職停薪申請表所示：該申請表係使用家福股份有限公司之
    格式例稿，且依序簽呈至該公司之人力資源部總監；至於第
    76頁系爭離職申請表：亦係使用家福股份有限公司之格式例
    稿，並內載：「..離職申請人之年假、加班補休等都已經於
    離職前跟公司結清。..離職日應為最後工作日，若有未修完
    年假，公司將直接折換代金給付..。證明文件可於離職當日
    向人力資源部及財務部薪資單位領取（係指被告之總公司）
    。」等情，及參諸原告亦自陳：被告之店長即店經理，僅對
    時薪員工有任用權，對正職員工並無實際人事裁量權，故系
    爭留職停薪、系爭離職申請，均須送總公司裁決等語（第12
    頁至第13頁：起訴狀內載）。據上，系爭僱傭關係當事人之
    一方既為家福股份有限公司，已如前述，意即本件訴訟標的
    之法律關係，係以家福股份有限公司（即被告之總公司）及
    原告為其權利義務之主體，應無疑義。縱使，原告係在受僱
    於家福股份有限公司後，被派任在被告（即家福股份有限公
    司之執行機構）處辦理收銀業務，惟被告並無決定系爭僱傭
    關係存否之權限，即被告並非系爭僱傭關係之主體甚明。職
    是，尚不得以被告係總公司之執行機構或為利害關係之第三
    人，遽指該爭訟之系爭僱傭法律關係，即屬被告業務之範圍
    ，甚為明確。故被告在確認系爭僱傭關係之存否；及對受請
    求同意原告繼續提供勞務前之薪資，並無履行之權能，即均
    無當事人適格，應為灼然。
  (三)據上，被告在本件訴訟，既無當事人之適格，則原告對被告
    確認、請求如其聲明所示，顯屬乏據、應予駁回甚明。
三、綜上所述，原告爰依民法第148條、第487條，民事訴訟法第
    247條第1項之法律關係起訴，併請求判決如其聲明所示，揆
    諸前開規定及說明，依原告所主張之法律關係及所訴之事實
    ，本院認：在法律上顯無理由，爰不經言詞辯論，依民事訴
    訟法第249條第2項規定，逕以判決駁回之。又原告之訴既經
    駁回，則其假執行之聲請，亦失所附麗，應併予駁回。
四、據上論結，本件原告之訴為無理由，依民事訴訟法第249條
    第2項、第78條之規定，判決如主文所示。
中    華    民    國  100    年    7    月    29    日
                  民事庭     法  官  陳兆翔
以上正本係照原本作成
如對本判決上訴，須於判決送達後20日內向本院提出上訴狀，如
委任律師提起上訴者，應一併繳納上訴審裁判費。
中    華    民    國  100    年    7    月    29    日
                             書記官  陳昭穎